最高法院刑事判決　　　　　　九十六年度台上字第一七八五號
上　訴　人　甲○○
上列上訴人因違反毒品危害防制條例案件，不服台灣高等法院中
華民國九十六年一月三日第二審判決（九十五年度上訴字第四二
四六號，起訴案號：台灣板橋地方法院檢察署九十四年度偵字第
一五四三號），提起上訴，本院判決如下：
    主  文
原判決撤銷，發回台灣高等法院。
    理  由
原判決認定上訴人甲○○有如原判決事實欄所示之犯行，因而維
持第一審論處上訴人販賣第二級毒品未遂罪刑之判決（累犯，處
有期徒刑五年），駁回上訴人在第二審之上訴；固非無見。
惟查：有罪判決書應分別記載犯罪事實及理由，而事實一欄，為
判斷其適用法令當否之準據，法院應將依職權認定與論罪科刑有
關之事實，翔實記載，然後於理由內逐一說明其憑以認定之證據
，以使事實認定與理由說明，互相適合，方為合法；倘若事實認
定與理由說明，不相一致，或事實與理由欄內之記載，前後齟齬
，按諸刑事訴訟法第三百七十九條第十四款後段規定，均屬判決
理由矛盾，當然為違背法令。又按刑事偵查技術上所謂之「釣魚
」，係指對於原已犯罪或具有犯罪故意之人，以設計引誘之方式
，迎合其要求，使其暴露犯罪事證，再加以逮捕或偵辦者而言；
此項誘捕行為，並無故入人罪之教唆犯意，更不具使人發生犯罪
決意之行為。而所謂「陷害教唆」，則係指行為人原不具犯罪之
故意，純因司法警察之設計教唆，始萌生犯意，進而實施犯罪構
成要件之行為者而言；前者純屬偵查犯罪技巧之範疇，並未違反
憲法對於基本人權之保障，且於公共利益之維護有其必要性，故
依「釣魚」方式所取得之證據資料，若不違背正當法定程序，法
律不予禁止，原則上尚非無證據能力；而後者因係以引誘或教唆
犯罪之不正當手段，使原無犯罪故意之人，因而萌生犯意並實施
犯罪行為，再進而蒐集其犯罪之證據加以逮捕偵辦，其手段難謂
正當，且已逾越偵查犯罪之必要程度，顯然違反憲法對於基本人
權之保障，對於公共利益之維護並無意義，因此所取得之證據資
料，應不認其具有證據能力。則行為人如原即有販賣毒品營利之
犯意，雖因經警設計誘捕，致實際上不能完成毒品交易，然因其
原即具有販賣毒品之意思，客觀上又已著手於販賣行為，仍應論
以販賣毒品未遂罪；若行為人原本無販賣毒品營利之意思，因調
查犯罪人員之引誘或教唆始起意販毒，即屬「陷害教唆」，不能
認已成立販賣毒品罪。原判決事實認定：「甲○○在台北縣三峽
鎮○○路某電動玩具店內，向姓名年籍不詳綽號『阿狗』之成年
男子，以每０‧五公克新台幣（下同）一千元之代價購入不詳數
量之第二級毒品安非他命，以供自己施用而持有（涉犯施用第二
級毒品罪犯行部分，業經判處有期徒刑一年確定）。嗣於民國九
十四年一月十日十七時五十分許，綽號『黑點』之吳典其因施用
第二級毒品安非他命，經警持搜索票，在台北縣板橋市○○○路
○段一二三巷三號六二六室查獲，吳典其並無購買毒品安非他命
真意，但應警方要求，為供出來源以獲減輕，仍於九十四年一月
十日晚間十時三十八分五十六秒，以其使用之0000000000號行動
電話，聯絡甲○○表示欲購買二千元之第二級毒品安非他命，雙
方並約在台北縣三峽鎮○○路上之三峽國中前進行毒品交易。甲
○○『接聽吳典其前開行動電話後，即更易原持有之意思，萌生
意圖營利為販賣之意思』，乃基於販賣第二級毒品安非他命之故
意，依約於九十四年一月十日晚間十一時三十分許駕駛其深藍色
自小客車至三峽鎮○○路上之三峽國中前，欲將二千元之第二級
毒品安非他命出售與吳典其時，當場為警查獲，並自甲○○手上
查獲扣得第二級毒品安非他命二包」等情；似認上訴人係在吳典
其被逮捕後，應警方要求而打電話向上訴人佯稱欲購買安非他命
二千元後，上訴人始「起意」販賣第二級毒品安非他命予吳典其
；惟原判決理由又謂：「被告（上訴人）因持有超過使用目的之
安非他命，欲售賣安非他命予吳典其，經警方查獲吳典其後，再
由吳典其配合警方辦案，以行動電話與被告約定購買安非他命，
有其事實，則被告顯然有售賣安非他命之故意，警方僅因達成犯
罪調查目的之必要，由吳典其出面以行動電話向被告表示要購買
安非他命，藉以蒐集證據，復無其他違反法定程序之情形，自得
採為不利於被告之認定，殊無上訴意旨所稱採證違誤之可言。被
告不能援引『陷害教唆』主張免責」等語（見原判決正本第十頁
理由9.）；似又認上訴人在接獲吳典其電話之前，即有販賣毒品
安非他命予吳典其之意思，則原判決事實之認定與理由之說明相
互矛盾，判決自有違誤。又依原判決事實之認定：「甲○○原係
以供自己施用毒品之用而向綽號『阿狗』購入第二級毒品安非他
命，並供己施用；嗣於『接聽吳典其前開行動電話後，即更易原
持有之意思，萌生意圖營利為販賣之意思』，乃基於販賣第二級
毒品安非他命之故意，依約於九十四年一月十日晚間十一時三十
分許駕車至三峽國中前，欲將第二級毒品安非他命出售與吳典其
時，當場為警查獲」等情；如果屬實，既係吳典其配合警方辦案
，致上訴人因而起意販賣毒品，則上訴人所為與所謂警方單純「
釣魚」之辦案方式是否相合？又吳典其被逮捕後何以向警方供稱
毒品來源係上訴人？其是否曾向上訴人購買毒品？若未曾向上訴
人購買毒品，何以供出其所施用之毒品來源為上訴人？實情究竟
如何？攸關上訴人是否成立犯罪，原審未予詳查並說明，自有應
於審判期日調查之證據未為調查及理由不備之違誤。綜上，應認
原判決有撤銷發回更審之原因。
據上論結，應依刑事訴訟法第三百九十七條、第四百零一條，判
決如主文。
中　　華　　民　　國　九十六　年　　四　　月　　四　　日
                      最高法院刑事第十一庭
                          審判長法官  林　永　茂
                                法官  洪　文　章
                                法官  蘇　振　堂
                                法官  蕭　仰　歸
                                法官  何　菁　莪
      本件正本證明與原本無異
                                      書  記  官
中　　華　　民　　國　九十六　年　　四　　月　　十　　日
                                                z
